臺灣高等法院臺中分院刑事判決
111年度交上易字第590號

上  訴  人  
即  被  告  陳杰勇


上列上訴人因公共危險案件，不服臺灣彰化地方法院111年度交
易字第317號中華民國111年5月26日第一審判決（起訴案號：臺
灣彰化地方檢察署111年度偵字第2311號），提起上訴，本院判
決如下：
    主  文
原判決撤銷。
陳杰勇犯不能安全駕駛動力交通工具罪，累犯，處有期徒刑伍月
，併科罰金新臺幣貳萬元，有期徒刑如易科罰金及罰金如易服勞
役，均以新臺幣壹仟元折算壹日。
    事  實
一、陳杰勇於民國110年12月1日20時許起至翌（2）日0時許止，
    在彰化縣○○鎮某處飲用酒類後，於同年12月2日14時許，騎
    乘車牌號碼000-000號普通重型機車，前往彰化縣○○鄉之友
    人工地，又於同日15、16時，騎乘上開機車上路，嗣於同日
    16時2分許，行經彰化○○鄉○○路0段電桿高幹建平28前，不慎
    自摔受傷，經送往彰化基督教醫療財團法人員林基督教醫院
    救治，警方於同日17時33分許，在該醫院對陳杰勇施以吐氣
    酒精濃度測試，測得其吐氣所含酒精濃度達每公升0.74毫克
    ，逾每公升0.25毫克之法定安全駕駛標準，而為警查獲。
二、案經彰化縣警察局北斗分局報告臺灣彰化地方法院檢察署檢
    察官偵查起訴。
    理  由
壹、證據能力方面
　　被告以外之人於審判外之陳述，雖不符刑事訴訟法第159條
    之1至第159條之4之規定，而經當事人於審判程序同意作為
    證據，法院審酌該言詞陳述或書面陳述作成時之情況，認為
    適當者，亦得為證據；當事人、代理人或辯護人於法院調查
    證據時，知有同法第159條第1項不得為證據之情形，而未於
    言詞辯論終結前聲明異議者，視為有前項之同意，刑事訴訟
    法第159條之5定有明文。而該條規定之立法意旨，在於確認
    當事人對於傳聞證據有處分權，得放棄反對詰問權，同意或
    擬制同意傳聞證據可作為證據，屬於證據傳聞性之解除行為
    ，如法院認為適當，不論該傳聞證據是否具備刑事訴訟法第
    159條之1至第159條之4所定情形，均容許作為證據，不以未
    具備刑事訴訟法第159條之1至第159條之4所定情形為前提（
    最高法院104年度第3次刑事庭會議決議參照）。本判決認定
    事實所引用之供述證據（含文書證據），檢察官、被告於本
    院準備程序時，均不爭執其證據能力，亦未於言詞辯論終結
    前聲明異議，而本院審酌各該證據作成時之情況，並無違法
    不當或證明力明顯過低之瑕疵，認以之作為證據應屬適當，
    是依刑事訴訟法第159條之5規定，均有證據能力。
貳、實體方面　　
一、訊據被告陳杰勇對於上開犯罪事實坦白承認，並有彰化縣警
    察局道路交通事故當事人酒精測定紀錄表、衛生福利部彰化
    醫院診斷證明書、道路交通事故現場圖、道路交通事故調查
    報告表㈠、㈡-1、彰化縣警察局舉發違反道路交通管理通知單
    影本、車輛詳細資料報表、公路電子閘門系統、現場照片在
    卷可以佐證，被告之自白核與事實相符，事證明確，被告的
    犯罪行為可以認定。
二、論罪科刑
　㈠按行為後法律有變更者，適用行為時之法律，但行為後之法
    律有利於行為人者，適用最有利於行為人之法律，刑法第2
    條第1項定有明文。查刑法第185條之3第1項於111年1月28日
    修正公布，並於同年月30日生效，修正前規定之法定刑為「
    2年以下有期徒刑，得併科20萬元以下罰金」，修正後規定
    之法定刑則為「3年以下有期徒刑，得併科30萬元以下罰金
    」，經比較新舊法結果，以修正前之規定較有利於被告，依
    刑法第2條第1項規定，自應適用修正前刑法第185條之3第1
    項之規定論處。
　㈡故核被告所為，係犯修正前刑法第185條之3第1項第1款之不
    能安全駕駛動力交通工具罪。
　㈢被告前因不能安全駕駛案件，經臺灣彰化地方法院以106年度
    交簡字第2536號判決判處有期徒刑2月確定，於107年2月5日
    以易科罰金執行完畢；又因不能安全駕駛案件，經臺灣彰化
    地方法院以108年度交簡字第2107號判決判處有期徒刑3月確
    定，於109年5月12日以易科罰金執行完畢等情，有臺灣高等
    法院被告前案紀錄表在卷可以參考，且據公訴檢察官指明及
    舉證，並為被告所是認，其於受有期徒刑之執行完畢後，5
    年以內故意再犯本案有期徒刑以上之罪，為累犯；參酌司法
    院釋字第775號解釋意旨，審酌被告未因前案徒刑執行完畢
    而有所警惕，猶故意再犯本案之罪，且前後犯行之罪質相同
    ，可認其有特別之惡性及對刑罰之反應力薄弱，考量累犯規
    定所欲維護法益之重要性及事後矯正行為人之必要性，爰依
    刑法第47條第1項規定加重其刑。
三、撤銷改判之理由
　㈠原審認被告罪證明確，因而予以論罪科刑，固非無見。惟查
    ：量刑時應遵守「禁止重覆評價原則」。原審對於上開構成
    累犯之2次酒駕前科（即臺灣彰化地方法院以106年度交簡字
    第2536號判決、108年度交簡字第2107號判決與執行情形）
    已依刑法第47條第1項之規定加重其刑，卻於科刑時猶謂「
    爰審酌被告已有3次同類型之公共危險前科」，而重複評價
    其已依累犯加重其刑之前科情形，並予以加重其宣告刑，有
    違禁止重複評價原則，尚有未洽。被告上訴意旨指摘原判決
    科以有期徒刑6月外，另併科罰金3萬元，一罪二罰云云，惟
    修正前刑法第185條之3第1項之法定刑為「2年以下有期徒刑
    ，得併科20萬元以下罰金」，本得於宣告有期徒刑外，另併
    科20萬元以下罰金，自非一罪二罰，是被告尚有誤解，其上
    訴並無理由，惟原判決既有上開可議之處，即屬無可維持，
    自應由本院予以撤銷改判。
　㈡爰審酌被告曾於97年間因不能安全駕駛案件，經臺灣彰化地
    方法院以97年度斗交簡字第247號判決判處拘役80日確定，
    有臺灣高等法院被告前案紀錄表在卷可按，猶無視於酒後駕
    車肇事危險性高，而且是政府嚴令禁止之行為，仍然在飲酒
    後騎乘機車上路，並在行車路上自摔，嗣為警測得吐氣所含
    酒精濃度達每公升0.74毫克，顯已危及一般用路人之安全；
    被告為高中肄業之教育程度、職業為工、家庭經濟狀況小康
    （參警詢筆錄受詢問人資料欄所載）；及被告犯罪後坦白承
    認犯罪行為之態度等一切情狀，量處如主文第2項所示之刑
    ，並諭知有期徒刑如易科罰金及罰金如易服勞役之折算標準
    。
據上論結，應依刑事訴訟法第369條第1項前段、第364條、第299
條第1項前段，刑法第2條第1項前段、第185條之3第1項第1款（
修正前）、第47條第1項、第41條第1項前段、第42條第3項前段
，刑法施行法第1條之1第1項，判決如主文。
本案經檢察官林芬芳提起公訴，檢察官王元郁到庭執行職務。
中　　華　　民　　國　　111 　年　　9 　　月　　28　　日
          刑事第一庭    審判長法　官　江  德  千
                              法　官　柯  志  民
                              法　官　簡  源  希
以上正本證明與原本無異。
不得上訴。

                              書記官  吳  麗  琴
　　　　　　　　　　　　　　　
中　　華　　民　　國　　111 　年　　9 　　月　　28　　日

附錄論罪科刑法條：
修正前刑法第185條之3第1項　
駕駛動力交通工具而有下列情形之一者，處 2 年以下有期徒刑
，得併科 20 萬元以下罰金：
一、吐氣所含酒精濃度達每公升零點二五毫克或血液中酒精濃度
    達百分之零點零五以上。
二、有前款以外之其他情事足認服用酒類或其他相類之物，致不
    能安全駕駛。
三、服用毒品、麻醉藥品或其他相類之物，致不能安全駕駛。